臺灣高等法院臺中分院刑事裁定
111年度抗字第558號
抗  告  人
即  受刑人  蔡奕震
上列抗告人即受刑人因聲請定應執行之刑案件，不服臺灣臺中地
方法院111年度聲字第1345號中華民國111年5月20日裁定，提起
抗告，本院裁定如下：
    主  文
抗告駁回。
    理  由
一、抗告人即受刑人蔡奕震（下稱抗告人）抗告意旨詳如附件「
    抗告狀」所載。
二、按裁判確定前犯數罪者，併合處罰之。但有下列情形之一者
    ，不在此限：一、得易科罰金之罪與不得易科罰金之罪。二
    、得易科罰金之罪與不得易服社會勞動之罪。三、得易服社
    會勞動之罪與不得易科罰金之罪。四、得易服社會勞動之罪
    與不得易服社會勞動之罪。前項但書情形，受刑人請求檢察
    官聲請定應執行刑者，依第51條規定定之。次按數罪併罰，
    有二裁判以上者，依第51條之規定，定其應執行之刑；又數
    罪併罰，分別宣告其罪之刑，宣告多數有期徒刑者，於各刑
    中之最長期以上，各刑合併之刑期以下，定其刑期。但不得
    逾30年。刑法第50條、第53條、第51條第5款分別定有明文
    。次按法律上屬於自由裁量之事項，有其外部性界限及內部
    性界限，並非概無拘束。依據法律之具體規定，法院應在其
    範圍選擇為適當之裁判者，為外部性界限；而法院為裁判時
    ，應考量法律之目的，及法律秩序之理念所在者，為內部性
    界限。法院為裁判時，二者均不得有所踰越。在數罪併罰，
    有二裁判以上，定其應執行之刑時，固屬於法院自由裁量之
    事項，然仍應受前揭外部性界限及內部性界限之拘束（最高
    法院94年度台非字第233號裁判意旨參照）。又執行刑之量
    定，係事實審法院之職權，本有自由裁量之餘地，倘其所定
    執行刑，未逾法定刑範圍，亦無明顯違背公平正義、法律秩
    序理念及目的等，即難指為違法或不當（最高法院100年度
    台抗字第1044號裁定意旨參照）。再按數罪併罰之定應執行
    之刑，係出於刑罰經濟與責罰相當之考量，並非予以犯罪行
    為人或受刑人不當之利益，為一種特別的量刑過程，相較於
    刑法第57條所定科刑時應審酌之事項係對一般犯罪行為之裁
    量，定應執行刑之宣告，乃對犯罪行為人本身及所犯各罪之
    總檢視，除應考量行為人所犯數罪反應出之人格特性，並應
    權衡審酌行為人之責任與整體刑法目的及相關刑事政策，在
    量刑權之法律拘束性原則下，依刑法第51條第5款之規定，
    採限制加重原則，以宣告各刑中之最長期為下限，各刑合併
    之刑期為上限，但最長不得逾30年，資為量刑自由裁量權之
    外部界限，並應受法秩序理念規範之比例原則、平等原則、
    責罰相當原則、重複評價禁止原則等自由裁量權之內部抽象
    價值要求界限之支配，使以輕重得宜，罰當其責，俾符合法
    律授與裁量權之目的，以區別數罪併罰與單純數罪之不同，
    兼顧刑罰衡平原則。個案之裁量判斷，除非有全然喪失權衡
    意義或其裁量行使顯然有違比例、平等諸原則之裁量權濫用
    之情形，否則縱屬犯罪類型雷同，仍不得將不同案件裁量之
    行使比附援引為本案之量刑輕重比較，以視為判斷法官本於
    依法獨立審判之授權所為之量情裁奪有否裁量濫用之情事。
    此與所謂相同事務應為相同處理，始符合比例原則與平等原
    則之概念，迥然有別（最高法院100年度台上字第21號判決
    意旨參照）。
三、經查：
㈠、本件抗告人因違反毒品危害防制條例、肇事逃逸等罪，經臺
    灣臺中地方法院（下稱原審法院）及本院先後判處如原裁定
    附表編號1至19所示之刑，均分別確定在案，有各該判決書
    及臺灣高等法院被告前案紀錄表在卷可稽；嗣經抗告人請求
    後，檢察官向犯罪事實最後判決法院即原審法院聲請就上開
    案件合併定其應執行之刑，原審法院經審核卷證結果，認其
    聲請為正當，依刑事訴訟法第477條第1項，刑法第50條第1
    項第2款、第2項、第53條、第51條第5款，定其應執行刑為
    有期徒刑19年6月，係在抗告人本件各宣告刑中刑期最長之
    有期徒刑8年以上，各刑合併之有期徒刑55年10月（依法不
    得逾有期徒刑30年）以下之範圍內，合於法律規定之外部性
    界限，亦未逾越其內部性界限即有期徒刑25年2月（原裁定
    附表編號7至8、10至13所示之罪，前經原審法院以109年度
    聲字第2157號裁定定應執行有期徒刑10年6月確定；附表編
    號1至6、14至19所示之罪，前經原審法院以110年度聲字第2
    989號裁定定應執行有期徒刑14年8月確定；附表編號9所示
    之罪，前經本院以108年度上訴字第1390號判決宣告有期徒
    刑2月確定），從形式上觀察，要屬事實審法院職權之合法
    行使，本院經核尚無違誤，原裁定就上開案件定應執行刑為
    有期徒刑19年6月，已低於各罪宣告刑之刑期總和即有期徒
    刑55年10月（依法不得逾有期徒刑30年），亦低於其各罪原
    所定執行刑及宣告刑之總和即有期徒刑25年2月，並係在各
    刑中之最長期（即有期徒刑8年）以上，各刑合併之刑期以
    下（依法不得逾有期徒刑30年），原裁定酌定之刑尚稱妥適
    ，亦難謂有何輕重失當之處，且已就原宣告總刑度予以寬減
    ，足認原審此項裁量職權之行使，並無違反法律之目的及法
    律秩序之理念所在，符合外部性、內部性界限，屬法院裁量
    職權之適法行使，是原裁定並無不當。
㈡、次查，細繹卷附各該確定判決書所載犯罪事實可知，抗告人
    除於107年10月2日犯肇事逃逸罪外（如原裁定附表編號10）
    ，於107年3月至同年10月間密接為販賣、轉讓、持有、施用
    毒品等毒品相關犯行，顯見其輕忽法律，一再犯罪，難謂係
    偶發性犯罪，反映出其法治觀念薄弱，自我約束能力不足之
    人格特性與犯罪傾向，嚴重欠缺法治觀念，自不宜給予過度
    刑罰優惠，而應受較高之刑罰評價，以匡正其迭次違反刑罰
    規範之行為。而原裁定就原裁定附表編號1至19所示數罪定
    應執行刑之降幅比例，顯已反應責任遞減原則，適度呈現抗
    告人應負之責任，與其各罪應負之責任對照以觀，並無明顯
    過重而違背比例原則或公平正義之情形。是原審就自由裁量
    權之行使，符合比例原則、公平正義原則、法律秩序理念及
    法律規範目的，尚無瑕疵可指，自應尊重原審法院裁量權限
    之行使。
㈢、再查，抗告人上揭犯行，犯意各別，行為互殊，應認定為數
    罪，原裁定已考量抗告人上開所犯數罪之時間、空間密接程
    度、侵害法益之異同，及實現刑罰經濟功能之相關刑事政策
    、對侵害法益之加重效應，暨徵詢抗告人對定應執行刑之意
    見後，裁定抗告人應執行有期徒刑19年6月，且原量刑之外
    部界限達有期徒刑55年10月之多（依法不得逾有期徒刑30年
    ），原裁定實已寬減，顯已就定應執行刑案件所應審酌事項
    妥適裁量最終具體應實現之刑罰，並於理由內為適當說明，
    自難因原裁定所定應執行刑減輕幅度未符抗告人主觀預期，
    即認原裁定有何違法或不當。且原裁定附表各罪原所定執行
    刑及宣告刑之總和亦已達有期徒刑25年2月，附表編號7至8
    、10至13所示之罪及附表編號1至6、14至19所示之罪，曾定
    應執行刑，抗告人均未對之提起抗告，應可認有接受各該應
    執行刑之意思，則以此為基準，上揭有期徒刑25年2月應係
    在此意思下之刑度，然原裁定所定之應執行刑，並再減5年8
    月，而裁定為有期徒刑19年6月，所減幅度不小，難認未對
    抗告人為有利之考量。　　
㈣、抗告人抗告意旨提出另案裁判結果，認為本件原審定應執行
    刑裁定有欠公允云云。惟不同案件之犯罪態樣、情節輕重，
    及不同受刑人一再犯案之態度、行為惡性及反社會人格等均
    未必相同，法院就併合處罰之數罪所處之刑，定其應執行刑
    ，本係依具體個案之犯罪情狀，衡酌其罪數、各罪之刑度、
    型態及相互間之關聯性，本於罪刑相當及比例原則定之，不
    同個案具體情節不一，故法院於不同案件所為定應執行刑之
    輕重，自不能任意單純比附援引他案定應執行刑之情形，據
    以指摘原裁定所為裁量不符公平原則、比例原則或罪刑相當
    原則。
㈤、另抗告意旨稱數罪併罰定應執行刑之聲請案中，也應查看斟
    酌各該確定判決書內犯案經過，並援引刑法第57條考量云云
    。惟按刑法第57條之規定，係就所犯各罪於科刑時量刑所設
    ，於所犯各罪判決確定後定應執行刑程序，並無適用之餘地
    ，抗告意旨執此請求減輕其定刑云云，亦難認有據。
四、綜上所述，抗告意旨係對原審法院定應執行刑裁量權之適法
    行使，徒憑己見，任意指摘，為無理由，應予駁回。　　
據上論斷，應依刑事訴訟法第412條，裁定如主文。
中　　華　　民　　國　　111 　年　　6 　　月　　23　　日
            刑事第二庭   審判長法　官　何  志  通
                               法　官  吳  進  發 
                               法　官  許  月  馨
以上正本證明與原本無異。
如不服本裁定，應於收受送達後5日內向本院提出再抗告書狀（
須附繕本）。因疫情而遲誤不變期間，得向法院聲請回復原狀。
 
                               書記官  李  妍  嬅   

 中　　華　　民　　國　　111 　年　　6 　　月　　24　　
日